【裁判字號】    95,易,246
【裁判日期】    950503
【裁判案由】    詐欺
【裁判全文】
臺灣臺中地方法院刑事判決               95年度易字第246號
公  訴  人  臺灣臺中地方法院檢察署檢察官
被      告  乙○○
上列被告因詐欺案件，經檢察官提起公訴（94年度偵字第17929
號），本院判決如下：
    主    文
乙○○幫助意圖為自己不法之所有，以詐術使人將本人之物交付
，處有期徒刑陸月，併科罰金陸仟元，有期徒刑如易科罰金，罰
金如易服勞役，均以參佰元折算壹日。
    犯罪事實
一、乙○○因積欠債務，於民國九十四年七月間某日透過租用帳
    戶之夾報小廣告所刊載之電話號碼與真實姓名年籍不詳之成
    年人聯絡獲悉該成年人在租用帳戶後，可預見其將後述郵局
    帳戶存摺及提款卡等資料提供予該成年人後，該成年人等共
    同詐欺成員將可能藉由租得之郵局帳戶存摺、提款卡等資料
    ，遂行詐欺取財犯罪之目的，而其發生並不違背自己本意之
    情況下，基於幫助他人犯詐欺取財罪之不確定故意，與該成
    年人約明由乙○○出租其所開設如附表所示郵局帳戶予該成
    年人使用，乙○○可獲得新臺幣（下同）三萬元報酬（嗣後
    未獲對方給付）。旋乙○○即於九十四年七月二十八日（起
    訴書誤認為係同年月二十九日），在臺中縣梧棲鎮○○路「
    雅舍茶坊」內（起訴書誤認為係臺中市○○路與民權路口）
    ，將其所開設如附表所示郵局帳戶之存摺、印章、提款卡及
    提款密碼等資料，交予該成年人使用。嗣該成年人與另一真
    實姓名不詳之成年人，即共同基於意圖為自己不法所有之犯
    意聯絡，推由其中一人先於九十四年七月二十九日上午十一
    時許，撥打電話予甲○○，向甲○○詐稱甲○○之信用卡遭
    偽造，請甲○○撥打電話與「臺北市松山分局楊國華」聯絡
    云云，甲○○不知有詐依對方指示與「楊國華」聯絡後，復
    依「楊國華」指示與「金融局林主任」聯絡，而遭對方詐騙
    並陷於錯誤依對方指示辦理存款轉存，將九十九萬九千八百
    八十元轉存至乙○○所開設如附表所示郵局帳戶內，其中九
    十萬元旋於同日即遭對方提領。嗣經甲○○察覺有異，始知
    受騙並報警處理，而為警循線查悉上情。
二、案經臺中縣警察局清水分局報告臺灣臺中地方法院檢察署檢
    察官偵查起訴。
    理  由
一、訊據被告乙○○對於上揭犯罪事實，除矢口否認有何幫助詐
    欺取財之不確定故意外，餘均坦承不諱，辯稱：當初向伊租
    用帳戶之成年人對伊說因為玩股票金錢出入很大，租用伊帳
    戶可以逃漏稅，伊才答應。伊當時沒有想到對方會利用伊帳
    戶從事詐欺等不法行為云云。惟查：上揭犯罪事實，除被告
    確具有幫助詐欺取財之不確定故意一節外，餘均據被告直承
    屬實，核與證人即被害人甲○○於警詢中證述遭詐騙經過情
    節相符，並有被告所開設如附表所示帳戶申請開戶、掛失、
    更換印章、補發存摺、交易明細等資料及被告使用電話與對
    方使用電話之通聯紀錄一份在卷可稽。且按刑法上之故意，
    可分為直接故意與不確定故意（間接故意），所謂「不確定
    故意」，係指行為人對於構成犯罪之事實，預見其發生而其
    發生並不違背其本意者，刑法第十三條第二項定有明文；而
    金融機構帳戶係個人理財之重要工具，且關係個人財產、信
    用之表徵，豈能隨意交予陌生人，如該他人非供作犯罪所得
    出入之帳戶或其他不法目的，應無使用非自己名義金融帳戶
    之必要；且邇來，利用報紙刊登不實廣告、撥打電話或傳簡
    訊以信用卡、現金卡遭偽造、盜用名義向他人詐欺取財之犯
    罪類型層出不窮，該等犯罪，多數均係利用人頭帳戶作為出
    入帳戶，並經媒體廣為披載，被告行為時為智識成熟之成年
    男子，對此自係知之甚明。再被告係依夾報租用帳戶廣告與
    對方取得聯繫，被告既不認識對方且就對方之姓名、背景均
    一無所悉，對方向被告拿取帳戶資料時且甚為神秘；及被告
    係青年高中肄業，自國中時起即在西餐廳從事服務生工作，
    後來復有幫忙家中空調工作，業據被告於警詢及審理中供明
    在卷，則依被告之教育程度及社會工作、生活歷練，其對於
    租用其帳戶之人將可能使用其帳戶作為向他人詐欺取財犯行
    之工具，豈有毫無預見之理，其因積欠債務，為貪圖三萬元
    報酬，竟將如附表所示帳戶出租予上開成年人等使用，足徵
    其確有容任他人利用其帳戶犯詐欺取財罪之不確定故意無疑
    。綜上所述，被告所辯顯係事後飾卸罪責之詞，不足採信，
    本案事證明確，被告犯行堪以認定。
二、查上開成年人等共同基於為自己不法所有之犯意聯絡，以上
    開方式為詐術，使被害人甲○○陷於錯誤，將本人之財物交
    付，是該成年人等所為，應係共同犯刑法第三百三十九條第
    一項之詐欺取財罪。查，被告乙○○基於幫助詐欺取財之不
    確定故意，出租交付前揭存摺、提款卡及密碼，供前揭成年
    人等作為犯詐欺取財之用，及該成年人等確有向甲○○詐欺
    取財得逞等節，業如前述，且本案經查並無積極證據足證該
    成年人等係以犯詐欺取財罪為常業，則核被告所為，係犯刑
    法第三十條第一項、第三百三十九條第一項之幫助詐欺取財
    罪。又被告幫助上開成年人等犯詐欺取財罪，係屬從犯，茲
    衡諸其犯罪情節，並按正犯之刑減輕之。爰審酌被告前無犯
    罪紀錄，素行尚可，有臺灣高等法院被告前案紀錄表一份在
    卷可稽，被告犯罪之動機、目的、手段、其行為時係年滿二
    十三歲之成年男子，竟為貪圖三萬元報酬出租帳戶供他人作
    為詐欺取財工具，增加犯罪偵查機關查察犯罪困難、其實際
    上未獲取對方應允給付之三萬元報酬、本案被害人甲○○因
    受騙而匯款至被告帳戶之金額計為九十九萬九千八百八十元
    ，及被告犯罪後猶矢口否認犯行，辯稱：伊沒有想到對方會
    以伊帳戶做非法用途云云，且迄未賠償被害人所受損害以與
    被害人達成和解之態度等一切情狀，量處如主文所示之刑，
    併就所處有期徒刑部分諭知易科罰金之折算標準及就所處罰
    金刑部分諭知易服勞役之折算標準。
據上論斷，應依刑事訴訟法第二百九十九條第一項前段，刑法第
三十條第一項、第二項、第三百三十九條第一項、第四十一條第
一項前段、第四十二條第二項，罰金罰鍰提高標準條例第一條前
段、第二條，判決如主文。
中    華    民    國    95    年    5     月    3     日
                    臺灣臺中地方法院刑事第十庭
                        審判長法  官  郭  瑞  祥
                              法  官  黃  炫  中
                              法  官  江  奇  峰
上正本證明與原本無異。
如不服本判決，應於判決送達後十日內向本院提出上訴狀，上訴
於臺灣高等法院臺中分院 (須附繕本)。
                              書記官  陳  美  年
中    華    民    國    95    年    5     月    3     日
附錄本案論罪法條全文：
刑法第三百三十九條第一項：
意圖為自己或第三人不法之所有，以詐術使人將本人或第三人之
物交付者，處五年以下有期徒刑、拘役或科或併科一千元以下罰
金。
附表
┌────┬───────┬─────┬──────┐
│戶名    │金融機構名稱  │局號      │帳號        │
├────┼───────┼─────┼──────┤
│乙○○  │梧棲郵局      │０１４１４│０４４５９１│
│        │              │２４      │７          │
└────┴───────┴─────┴──────┘


司法院資訊處製作；財團法人民間司法改革基金會備份。
